【裁判字號】    99,司財管,91
【裁判日期】    990818
【裁判案由】    選任遺產管理人
【裁判全文】
臺灣臺南地方法院民事裁定            99年度司財管字第91號
聲  請  人  台新國際商業銀行股份有限公司
法定代理人  甲○○
上列聲請人聲請選任被繼承人丙○○之遺產管理人事件，本院裁
定如下：
    主      文
選任財政部國有財產局臺灣南區辦事處臺南分處為被繼承人丙○
○之遺產管理人。
程序費用新臺幣壹仟元由被繼承人丙○○之遺產負擔。
    理      由
一、按繼承開始時，繼承人之有無不明者，由親屬會議於一個月
    內選定遺產管理人，並將繼承開始及選定遺產管理人之事由
    ，向法院報明；無親屬會議或親屬會議未於前條所定期限內
    選定遺產管理人者，利害關係人或檢察官，得聲請法院選任
    遺產管理人，並由法院依前項規定為公示催告；公示催告期
    限屆滿，無繼承人承認繼承時，其遺產於清償債權，並交付
    遺贈物後，如有剩餘，歸屬國庫；非公用國有財產以財政部
    國有財產局為管理機關， 民法第1177條、第1178條第2項、
    第1185條、國有財產法第12條分別定有明文。
二、聲請意旨略以：被繼承人丙○○（男，民國○○年○○月○日生
    ，身分證統一編號：Ｚ000000000號，生前最後住所：臺南市
    北區○○里○鄰○○街16巷55號，98年9月6日死亡）生前積
    欠聲請人債務，尚未清償完畢，因被繼承人丙○○已於98年
    9月6日死亡，其法定繼承人均已拋棄繼承權，亦未依民法第
    1177條、第1178條於法定期限內，召開親屬會議並選任遺產
    管理人，以致聲請人之債權無法行使，為保障聲請人即債權
    人之權益，聲請人爰依法聲請選任臺南市律師公會之專業律
    師或國有財產局為被繼承人丙○○之遺產管理人等語。
三、聲請人主張之上開事實，業據提出被繼承人丙○○予備金申
    請書、催收帳卡查詢表、現金卡交易紀錄、本院99年3月30
    日南院龍家厚98年度司繼字第433號函、被繼承人丙○○之
    繼承系統表、除戶謄本、戶籍謄本、土地登記謄本等件為證
    ，聲請人主張堪信為真實；復查被繼承人丙○○之繼承人均
    已拋棄繼承權，業據本院調閱98年度司繼字第433號拋棄繼
    承卷宗核閱無誤，又未準用民法第1177條規定選定遺產管理
    人，而聲請人為被繼承人之債權人，故聲請人以利害關係人
    聲請選任被繼承人之遺產管理人，核與上開規定並無不合，
    應予准許。
四、查本件被繼承人丙○○之繼承人均已拋棄繼承權，足見渠等
    對被繼承人遺產之處置已漠不關心，經本院函詢其繼承人庚
    ○○○、辛○○、己○○、戊○○、癸○○、丁○○、乙○
    ○、壬○○，請其等於文到5日內以書面陳明是否願意擔任
    被繼承人丙○○之遺產管理人，逾期未表示，視為無意願，
    上開繼承人均逾期未陳明其意願，視為不願意擔任，有送達
    證書附卷可憑。末查聲請人聲請本院在臺南市律師公會之專
    業律師與財政部國有財產局間選任被繼承人丙○○之遺產管
    理人，本院考量被繼承人丙○○之遺產，倘無人承認繼承時
    ，將於清償債權，交付遺贈物後，歸屬國庫，即無人繼承之
    遺產若有賸餘，終歸國家所取得，則職司國有財產管理之國
    有財產局將較專業律師適合擔任本件被繼承人丙○○之遺產
    管理人，況國有財產局就遺產管理之有關法律程序亦相當熟
    悉；故為使遺產之處置順利進行，並考量遺產管理之專業性
    與公平性，認選任財政部國有財產局臺灣南區辦事處臺南分
    處為被繼承人丙○○之遺產管理人為適當。
五、依非訟事件法第157條、第24條第1項，裁定如主文。
中    華    民    國    99    年    8     月    18    日
                  家事法庭    司法事務官  柯雅菱
以上正本係照原本作成。
如不服本裁定，應於裁定送達後10日內向本院提出抗告狀，並繳
納抗告費新台幣1千元。
中    華    民    國    99    年    8     月    23    日
                                  書記官  鄭隆慶

司法院資訊處製作；財團法人民間司法改革基金會備份。
